【裁判字號】    98,交易,211
【裁判日期】    980904
【裁判案由】    過失傷害
【裁判全文】
臺灣臺北地方法院刑事判決             98年度交易字第211號
公  訴  人  臺灣臺北地方法院檢察署檢察官
被      告  甲○○
上列被告因過失傷害案件，經檢察官提起公訴（九十八年度偵字
第四一九五號），本院判決如下：
    主  文
甲○○因過失傷害人，處有期徒刑肆月，如易科罰金，以新臺幣
壹仟元折算壹日。
    事  實
一、甲○○於民國九十五年間，因犯賭博罪，經臺灣臺南地方法
    院以九十五年度簡字第一七○八號簡易判決判處有期徒刑二
    月，緩刑二年確定，嗣因緩刑期滿而緩刑之宣告未經撤銷，
    其刑之宣告失其效力（不構成累犯）。
二、甲○○於九十七年十一月十八日二十三時許，騎乘車牌號碼
    ＢＹＡ－一六九號重型機車（起訴書誤載為ＢＡＹ－一六九
    號，應予更正）搭載丁○○沿臺北市萬華區○○○路由北往
    南方向行駛，行至臺北市萬華區○○○路一段二九六號前時
    ，本應注意行車起駛前應顯示方向燈，注意前後左右有無障
    礙或車輛行人，並應讓行進中之車輛行人優先通行，而當時
    天候雨、夜間有照明、柏油路面濕潤無缺陷、無障礙物，視
    距良好，復無不能注意之情事，竟疏未注意，即貿然往左偏
    行，適有乙○○在其左後方騎乘車牌號碼Ｋ三Ｗ－九三五號
    重型機車沿同向路段行駛至上開地點，因甲○○上述行為致
    乙○○閃避煞車不及人車倒地，該車車頭並向前滑行碰撞甲○○前開機車，乙○○因此受有左脛骨平台骨折、右足背擦
    傷等傷害。
三、案經乙○○訴由臺北市政府警察局萬華分局報請臺灣臺北地
    方法院檢察署檢察官偵查起訴。
    理  由
壹、程序方面即本案證據之證據能力之認定：
一、證人乙○○、丁○○於檢察官偵查中之供詞，業經具結，有
    結文在卷為憑，且偵查中檢察官向被告以外之人所取得之陳
    述，原則上均能遵守法律規定，不致違法取供，其可信性極
    高，並無顯有不可信之情況，揆之刑事訴訟法第一百五十九
    條之一第二項之規定，該等證人於檢察官偵查中之供詞，顯
    有證據能力而得為證據。
二、按醫師執行醫療業務時，不論患者是因病尋求診療，或因特
    殊目的而就醫，醫師於診療過程中，應依醫師法之規定，製
    作病歷，此一病歷之製作，均屬醫師於醫療業務過程中所須
    製作之紀錄文書，而且每一醫療行為均屬可分，因其接續之
    看診行為而構成醫療業務行為，其中縱有因訴訟目的，例如
    被毆傷而尋求醫師之治療，對醫師而言，仍屬其醫療業務行
    為之一部分，仍應依法製作病歷，則該病歷仍屬業務上所製
    作之紀錄文書，與通常之醫療行為所製作之病歷無殊，自屬
    刑事訴訟法第一百五十九條之四第二款所稱從事業務之人於
    業務上所須製作之紀錄文書，而診斷證明書係依病歷所轉錄
    之證明文書，自仍屬本條項之證明文書（最高法院九十七年
    度臺上字第六六六號裁判要旨參照），是卷內之診斷證明書
    依法有證據能力。
三、至本院用以認定被告甲○○犯有本案罪行之卷內其餘書面證
    據資料，因被告於本院審理中並未爭執該等證據之證據能力
    ，復未於言詞辯論終結前聲明異議，本院審酌該等證據作成
    時之情況，並無不宜作為證據之情事，依刑事訴訟法第一百
    五十九條之五第二項之規定，均得作為證據。
貳、實體方面：
一、訊據被告矢口否認有何過失傷害犯行，辯稱：當時其係直行
    行駛，起步不到兩秒鐘，證人丁○○就說後面有人車倒地，
    其不知告訴人的車子在其左後方處，亦未看到告訴人的車子
    ，且其和告訴人所騎乘之車根本沒有發生碰撞，其看到的時
    候告訴人已經倒在地上，其根本沒有聽到任何的碰撞聲云云
    。
二、經查：
(一)上開事實，業據證人即告訴人乙○○證稱：於九十七年十一
    月十八日二十三時許，當時下毛毛雨，伊騎乘Ｋ三Ｗ－九三
    五號摩托車沿環河南路由北向南方向直行，該處為兩線道，
    有路燈，視線夠亮，沒有交通號誌，至臺北市萬華區○○○
    路○段二九六號前被告的車子突然往左迴到一半，當時伊看
    到被告時，被告人車已經在路中間，且被告所騎乘車輛之車
    子已與伊的車子呈垂直方向，也就是被告所騎乘車輛的車頭
    是向東方向，伊見狀煞車不及且滑倒摔出去後，車頭才碰到
    被告的車頭，伊滑倒時車子是往左邊傾，伊當時車速四、五
    十公里。當時伊跌坐在雙黃線上，被告的車頭已經在靠近雙
    黃線的地方，但是還沒有跨越對向車道。在車子碰撞後，因
    路上的車來來往往很多，且伊痛到飆汗，被告和證人丁○○
    就把伊攙扶到路邊，……之後伊跟被告說先不要報警，伊要
    叫證人戊○○過來幫伊處理事情，且幫伊保管皮包內現金，
    ……證人戊○○叫救護車之後，伊就被送到中興醫院，被告
    和證人丁○○也有到醫院去，之後被告對伊苦苦哀求說是南
    部上來的人，路不熟，叫伊不要報警，而且摩托車是證人丁○○的媽媽所有，被告還說會負責醫藥費等事宜，伊看被告
    可憐就沒有報警，伊有要證人戊○○將被告及證人丁○○的
    資料留下，當下被告有詢問醫生如果動刀的話要多少錢，還
    說隔天會來看伊，伊就進去開刀了，後來被告就走了，在伊
    開刀出來後也沒有看到被告，之後被告沒有與伊談和解事宜
    ，也沒有接電話。在發生車禍時，被告有在馬路邊向伊道歉
    ，到醫院時也有向伊道歉（見偵查卷宗第七至九頁、第三十
    五頁、本院九十八年六月二十四日審判筆錄）等情明確。再
    告訴人確受有如事實欄所載之傷害，亦有臺北市立聯合醫院
    中興院區診斷證明書影本（見偵查卷宗第十八頁）在卷可稽
    。
(二)證人丁○○證稱：於九十七年十一月十八日二十三時許，被
    告騎機車搭載渠行經臺北市○○○路○段時，因為不知道路
    ，所以被告就停下來打電話給朋友問龍山寺要怎麼走，後來
    被告問完路掛電話重新起步騎很慢，騎沒多久，渠就看到告
    訴人的摩托車倒在被告車後，渠看到後就告訴被告有人倒在
    車後，要不要下來看一下，被告當時沒有作任何的表示，就
    把車子停下來，之後渠就下車去把告訴人的車移到路旁，因
    為當時告訴人的車壓在告訴人的腳上，之後渠和被告一起將
    告訴人扶到路邊，並問告訴人要不要叫警察，……之後證人
    戊○○有打電話叫救護車，……後來到醫院後，渠和被告都
    有向醫生詢問告訴人的狀況，……證人戊○○有要渠留下機
    車保險證號碼，渠就留下該保險證號碼，被告也有告知證人
    戊○○個人資料，之後等到告訴人的Ｘ光片出來後，渠和被
    告就瞭解一下告訴人的傷勢，當時被告有說隔天會去醫院看
    告訴人，之後就回家了。在車禍發生現場，因為不知道是誰
    對誰錯，所以當時渠和被告都有向告訴人說不好意思，到醫
    院後被告有向告訴人說不好意思，害告訴人住院，當時在醫
    院時被告有說會負擔一些醫療費用，並沒有說要負全額，渠
    和證人戊○○在看告訴人Ｘ光片時，渠有詢問醫生告訴人的
    傷勢，醫生說日後的醫療費用不算小數目，渠有告訴被告說
    醫療費還蠻多的，因為告訴人有傷到骨頭，被告當下沒有跟
    渠說什麼，只是點個頭。當時告訴人在滑倒後車子有輕微碰
    到被告所駕駛的車輛，告訴人車子的前車輪輕微碰到被告車
    子的左後方，並沒有很激烈等語（見偵查卷宗第十一至十三
    頁、第三十六頁、本院九十八年六月二十四日審判筆錄）。
    證人戊○○於本院審理中證稱：當天告訴人打電話給渠說發
    生車禍，渠就騎車到告訴人發生車禍的地點，到達現場後告
    訴人坐在馬路邊，被告及證人丁○○也在，當時告訴人表示
    左腳很痛，不能動，渠就打電話叫救護車，救護車到達時，
    警察也同時到達現場，在告訴人上救護車後，警察就問被告
    和渠這件車禍如何發生，……被告說因為當時要迴轉，停在
    路中間，且當時下雨，告訴人擦撞到被告所以才會發生這件
    車禍。在渠到達現場時告訴人則是說當時被告的車停在路中
    間，同時被告有往後看，告訴人就煞車擦撞到被告的車子，
    被告在車禍現場有向告訴人說對不起，不是故意的，因為路
    不熟。後來渠和被告到醫院後，被告叫告訴人不要報案，還
    說會負起一切醫藥費等賠償，並有向告訴人道歉等語（見本
    院九十八年六月二十四日審判筆錄）。證人即員警丙○○於
    本院審理中證稱：在九十七年十一月二十八日十七時左右告
    訴人前往報警稱在九十七年十一月十八日二十三時許在環河
    南路一段二九六號前北向南要往板橋方向行駛外側車道時發
    生車禍，告訴人說對方突然左轉或迴轉，伊就帶告訴人到永
    和住家照告訴人的車輛照片，然後再回到現場照道路全景，
    並量路寬，再到分隊依照所測量的路寬及告訴人的陳述製作
    現場圖，並製作談話紀錄表、交通事故調查報告表等語（見
    本院九十七年十二月二日審判筆錄）。參諸被告於警詢中亦
    曾坦認告訴人所騎乘之機車有稍微碰撞到其所騎乘之機車等
    語（見偵查卷宗第四頁），可知被告與告訴人所騎乘之車輛
    於告訴人滑倒後確有碰撞之情無誤，被告所辯其和告訴人所
    騎乘之車根本沒有發生碰撞，其看到的時候告訴人已經倒在
    地上，其根本沒有聽到任何的碰撞聲云云，顯與事實有悖，
    不足採信。
(三)按「行車前應注意之事項，依下列規定：……六、起駛前應
    顯示方向燈，注意前後左右有無障礙或車輛行人，並應讓行
    進中之車輛行人優先通行。」，道路交通安全規則第八十九
    條第一項第六款定有明文。被告為駕駛人，駕車時自應遵守
    前揭規定，而本案交通事故發生時天候雨、夜間有照明、柏
    油路面濕潤無缺陷、無障礙物，視距良好等情，有前開道路
    交通事故調查報告表(一)、(二)等在卷可按，並據證人乙○○證
    述在卷，被告既無不能注意之情事，竟疏未注意，即貿然往
    左偏行，致騎乘在其左後方之告訴人騎乘機車見狀煞車不及
    而人車倒地，使告訴人受有上開如事實欄所載之傷害，被告
    對於本案事故之發生，顯有過失，且其過失行為與告訴人所
    受傷害結果間具有相當因果關係。參諸臺北市車輛行車事故
    鑑定委員會亦為相同之認定而認被告起駛未讓行進中車輛先
    行為肇事原因，有臺北市交通事件裁決所九十八年七月二十
    一日北市裁鑑字第○九八三八七六四二○○號函所檢附之臺
    北市車輛行車事故鑑定委員會九十八年七月十七日鑑定意見
    書附卷可考。此外，並有道路交通事故現場圖、道路交通事
    故補充資料表、交通事故談話紀錄表、照片等在卷可佐。縱
    此案並非被告所騎乘之機車直接與告訴人所騎乘之機車發生
    碰撞而肇事，然告訴人既係因被告之上開過失行為因而煞車
    不及人車倒地後受傷，被告即應負此過失傷害之罪責，是被
    告上開所辯，顯不足採。綜上，本案事證明確，被告犯行堪
    以認定，應予依法論科。
三、核被告所為，係犯刑法第二百八十四條第一項前段之過失傷
    害罪。爰審酌被告之品行，告訴人受有如事實欄所載之傷害
    ，所受傷害不輕，且被告與告訴人迄今仍未和解，暨被告犯
    罪後之態度等一切情狀，認公訴人於本院審理中所求處之有
    期徒刑六月，尚嫌過重，爰量處如主文所示之刑，並諭知易
    科罰金之折算標準。
據上論斷，應依刑事訴訟法第二百八十四條之一、第二百九十九
條第一項前段，刑法第二百八十四條第一項前段、第四十一條第
一項前段，刑法施行法第一條之一第一項、第二項前段，判決如
主文。
本案經檢察官楊展庚到庭執行職務
中    華    民    國    98    年    9     月    4     日
                  交通法庭  法  官  黃紹紘
以上正本證明與原本無異。
如不服本判決應於收受送達後十日內向本院提出上訴書狀，並應
敘述具體理由；其未敘述上訴理由者，應於上訴期間屆滿後二十
日內向本院補提理由書（均須按他造當事人之人數附繕本）「切
勿逕送上級法院」。告訴人或被害人如對於本判決不服者，應具
備理由請求檢察官上訴，其上訴期間之計算係以檢察官收受判決
正本之日期為準。
                            書記官  陳靜君
中    華    民    國    98    年    9     月    14    日
附錄本案論罪科刑所犯法條全文
刑法第二百八十四條
因過失傷害人者，處六月以下有期徒刑、拘役或五百元以下罰金
，致重傷者，處一年以下有期徒刑、拘役或五百元以下罰金。
從事業務之人，因業務上之過失傷害人者，處一年以下有期徒刑
、拘役或一千元以下罰金，致重傷者，處三年以下有期徒刑、拘
役或二千元以下罰金。


司法院資訊處製作；財團法人民間司法改革基金會備份。
